# 增资扩股丧失控制权与直接转让股权给联合营公司的会计处理对比

提问人：woshiguanggao 时间：2019-07-16 17:55:06
背景：
1 、A（编制合并报表，有多个子公司）持有 C 100% 股权，并将C 纳入合并范围。现 C 增资扩股，引入 B。增资扩股完成后，A 持有 C 49% 股权，B 持有 C 51% 股权，A丧失对 C 的控制权，B 取得对 C的控制权；
2 、A 持有C100% 股权，并将C 纳入合并范围。现A将C 100% 股权转让给 A 持股 49% 的联营公司 D。转让完成后，D 持有 C 100% 股权，A 持有 D 49% 股权，A 对C 最终持股比例仍为 49%。
两种方式下，A最终均是转让 C 51% 股权。
分析：
第 1 种方式下，A 丧失C 控制权，A合并层面按照公允价值确认 C 100%的投资收益（51%按处置确认投资收益，剩余 49%按公允价值计量）；
第 2 种方式下，A 单体层面实现 100%投资收益，但因交易对手为A的联营公司 D，A 合并层面要进行顺流交易抵消，最终合并层面仅实现 51%投资收益，剩余 49% 投资收益冲减 A 对联营公司D 的长投。
问题：
（ 1 ）上述两种方案的会计处理逻辑是否正确？（ 2 ）交易路径不一样，导致同是处置 51% 股权，A 合并层面最终实现的投资收益存在差异，要如何从准则理论层面理解这个差异？

回答人：chenyiwei
处置子公司股权给联营企业导致丧失对该子公司控制权时，合并报表层面不需要进行一般意义上的顺流交易损益按比例抵销，以确保合并报表层面按合并报表准则规定完整反映处置子公司的收益。
所以你所担心的两种不同交易模式下对合并报表层面的影响不一致的问题不存在。